臺灣高等法院刑事判決　　　　　　　 100年度上易字第1149號
上　訴　人　臺灣臺北地方法院檢察署檢察官
被　　　告　李承翰
上列上訴人因被告詐欺案件，不服臺灣臺北地方法院100年度易
字第383號，中華民國100年4月19日第一審判決（起訴案號：臺
灣臺北地方法院檢察署99年度偵字第21372號），提起上訴，本
院判決如下：
    主  文
原判決撤銷。
李承翰犯詐欺取財罪，處有期徒刑肆月，如易科罰金，以新臺幣
壹仟元折算壹日。
    事  實
一、李承翰係設於臺北市○○區○○街46巷7號1樓之鈞羿機車精
    品開發有限公司負責人，於民國98年9月18日受高靖幃委託
    修理其所有因車禍毀損之車號EA－21號重型機車後，竟意圖
    為自己不法之所有，對高靖幃佯稱因車輛嚴重毀損，需將車
    體出口至香港修理，並需支付零件購買費及進、出口運費，
    致高靖幃陷於錯誤，依李承翰之指示，分別於98年9月18日
    匯款支付新台幣（下同）3萬元，當天晚上又支付現金1萬5
    千元，再於98年10月份匯款8萬5千元，並於同月10日左右支
    付現金7萬9千元，另於同年11月份支付現金3萬元（共計支
    付23萬9千元），惟李承翰自始將該車停放在上址後巷，並
    未託運出口或進口零件修理。嗣高靖幃詢問修理進度時，李
    承翰竟佯稱機車已在香港修理，並提供其於98年12月8日在
    上址後巷拍攝之照片，藉以取信高靖幃。李承翰復承前犯意
    ，於99年2月間，向高靖幃佯稱該車已修理完成，須提供車
    牌以向海關辦理清關手續，致高靖幃陷於錯誤，交付車號
    EA-21號車牌，李承翰取得該車牌後交予不詳姓名之友人使
    用。嗣高靖幃於99年5月間發現該車停在上址後巷而報警查
    獲。
二、案經高靖幃告訴及臺北市政府警察局中山分局移送臺灣臺北
    地方法院檢察署偵查後起訴。
    理  由
一、前揭事實，業據被告李承翰於原審審理時坦承不諱（見原審
    卷第35頁反面、第39頁反面、第40頁），並經證人即告訴人
    高靖幃於警詢時證述甚明（見偵21372號卷第5頁至第7頁、
    他卷第25頁至第30頁），並有鈞羿機車精品開發有限公司資
    料影本、車輛修理委託保管書、切結書、機器腳踏車新領牌
    登記書影本、告訴人所拍攝上開車輛停放在上址後巷照片6
    幀、被告所提出上開車輛在香港時之照片、光碟及錄音譯文
    等附卷可稽（見偵21372號卷第19頁至第22頁、第46頁至第4
    8頁、第58頁至第63頁、第81頁至第88頁），足證被告李承
    翰前揭自白核與事實相符，堪信為真實。至檢察官雖指告訴
    人係於98年10月份支付運費3萬元，匯款8萬元，同年11月份
    支付現金8萬元，98年12月份支付現金3萬9,000元云云，惟
    被告李承翰於前揭時地以前揭方法共詐得23萬9千元一節，
    業據被告李承翰於警詢及原審審理時供承甚明（見偵卷第9
    頁、原審卷第35頁反面、第39頁反面、第40頁），核與證人
    高靖幃證述情節相符，而被告李承翰固於警詢中供稱：告訴
    人高靖幃的修理費用是於98年9月18日支付現金3萬元、98年
    10月份匯款8萬元、98年11月支付現金8萬元、98年12月份支
    付現金3萬9千元（見偵卷第9頁），然此等修理費用之總和
    僅22萬9千元，核與前揭23萬9千元不符，況告訴人高靖幃係
    如事實欄所載之支付情形，亦據證人高靖幃於警詢時陳述明
    確（見他卷第26頁），而此總額確係23萬9千元無訛，足徵
    此部分應以證人高靖幃所述為可採信，附此敘明。
二、核被告李承翰所為，係犯刑法第339條第1項之詐欺取財罪。
    被告李承翰先後數次詐欺取財之犯罪行為，犯罪手法及犯罪
    構成要件相同，自始即以維修上開機車為方法及獲取費用、
    車牌為目的，顯係基於一個犯罪決意，實施該當於同一犯罪
    構成要件之數個舉動，且數次行為具有時間、場所之密接關
    連性，復侵害同一法益，應論以接續犯，僅成立一罪。至檢
    察官雖指告訴人係於98年10月份支付運費3萬元，匯款8萬元
    ，同年11月份支付現金8萬元，98年12月份支付現金3萬9千
    元云云，惟其所起訴之事實係被告李承翰於前揭時地詐欺告
    訴人高靖幃之事實，不因檢察官誤載該等修理費用之付款時
    間而有不同，是就此支付修理費用情形應予更正。原審對被
    告李承翰予以論罪科刑，固非無見。惟查：(一)原判決就被告
    李承翰詐欺告訴人匯款或支付現金之時間、金額，雖援用起
    訴書所載之時間、金額，惟此部分應如事實欄所載，已如前
    述，是原判決所載尚非無誤；(二)原判決以被告李承翰前未曾
    受有期徒刑以上刑之宣告，係因一時失慮觸犯本罪，並與告
    訴人高靖幃達成和解，經此論罪科刑之教訓，認被告李承翰
    無再犯之虞，予以宣告緩刑2年，並附支付損害賠償條件，
    惟被告李承翰並未依約履行原已與告訴人所達成之臺北市中
    山區調解委員會調解條件（該調解筆錄見他字第9174號卷第
    6頁），嗣於原審審理時雖又與告訴人達成上開支付損害賠
    償條件（見原審卷第39頁反面），然屆期仍未依約履行，業
    據告訴人於本院審理時陳明在卷（見本院卷第46頁反面），
    且經本院合法傳喚，始終不到庭，亦有本院送達證書等件在
    卷可參，顯見被告李承翰前揭認罪及與告訴人達成調解、同
    意上開支付損害賠償條件，均係為求取緩刑而為，尚難憑認
    其經此論罪科刑之教訓，即知所警惕，原判決給予緩刑宣告
    ，尚有未洽。檢察官上訴意旨以本件告訴人損失約24萬元，
    僅量處有期徒刑4月，易科罰金結果僅12萬元，罪刑顯不相
    當，故原審量刑過輕，應改判有期徒刑7月，並仍同一附條
    件緩刑云云為由，指摘原判決不當，惟刑罰係法院就個案審
    酌刑法第57條各款所列情狀而定（詳如下述），並非必須與
    損害賠償額等價，又本件告訴人與被告李承翰前已曾達成調
    解，本即有執行名義，不因本件撤銷緩刑宣告而未附支付損
    害賠償條件受有損害，故本院認被告李承翰不宜宣告緩刑，
    已如前述，是檢察官之上訴固無可採。惟原判決既有可議之
    處，自應由本院予以撤銷改判。爰審酌被告李承翰不循正當
    途徑獲取財物，反以詐欺方式詐騙告訴人達23萬9千元，一
    再以和解意圖避免刑事責任，卻迄未賠償被害人之損失，兼
    衡其為機車行老闆之生活狀況、智識程度、犯罪動機、手段
    ，並念其並無有期徒刑以上之犯罪前科，有本院被告前案紀
    錄表1件附卷可稽，素行非差等一切情狀，量處如主文第二
    項所示之刑。檢察官上訴指應量處有期徒刑7月，併予如原
    判決主文所諭知之附條件宣告緩刑，尚非適宜，附此敘明。
三、被告李承翰經合法傳喚，無正當理由不到庭，爰不待其陳述
    ，逕行判決。
據上論斷，應依刑事訴訟法第369條第1項前段、第364條、第371
條、第299條第1項前段，刑法第339條第1項、第41條第1項前段
，判決如主文。
本案經檢察官鄭龍照到庭執行職務。
中    華    民    國   100    年    7     月    26    日
                  刑事第二十二庭審判長法  官  郭雅美
                                      法  官  洪于智
                                      法  官  李麗珠
以上正本證明與原本無異。
不得上訴。
                                      書記官  陳禹任
中    華    民    國   100    年    8     月    1     日
附錄：本案論罪科刑法條全文
中華民國刑法第339條
（普通詐欺罪）
意圖為自己或第三人不法之所有，以詐術使人將本人或第三人之
物交付者，處 5 年以下有期徒刑、拘役或科或併科 1 千元以下
罰金。
以前項方法得財產上不法之利益或使第三人得之者，亦同。
前二項之未遂犯罰之。